【裁判字號】    98,易,690
【裁判日期】    980819
【裁判案由】    傷害等
【裁判全文】
臺灣彰化地方法院刑事判決               98年度易字第690號
公  訴  人  臺灣彰化地方法院檢察署檢察官
被      告  丙○○
            乙○○
上列被告因傷害等案件，經檢察官提起公訴（98年度調偵字第28
7號），本院判決如下：
    主  文
丙○○犯恐嚇危害安全罪，處拘役貳拾日，如易科罰金，以新臺
幣壹仟元折算壹日；又共同犯傷害罪，處拘役參拾日，如易科罰
金，以新臺幣壹仟元折算壹日。應執行拘役肆拾伍日，如易科罰
金，以新臺幣壹仟元折算壹日。
乙○○共同犯傷害罪，處拘役參拾日，如易科罰金，以新臺幣壹
仟元折算壹日。
    事  實
一、丙○○與乙○○為父子，丙○○與戊○○為兄弟，丙○○、
    乙○○分別與戊○○及戊○○之妻丁○○○均具有家庭暴力
    防治法第3條第4款所定之家庭成員關係。緣戊○○與其妻丁○○○於民國97年11月28日16時許，返回祖厝欲搬取放置於
    房間之彈簧床時，發現房門上鎖，戊○○遂要求丙○○立即
    將房門打開，雙方一言不合而發生口角爭執，丙○○竟基於
    恐嚇之犯意，以加害生命、身體、財產之事恫稱：「如果太
    囂張，要用汽油將祖厝及你們和美住家一起燒掉」等語，使
    在場聽聞之戊○○及丁○○○均心生畏懼，致生危害於安全
    ，丁○○○旋即先行離開前往警局報案。適乙○○在屋外聽
    聞爭吵聲入內查看，竟與丙○○共同基於傷害他人身體之犯
    意聯絡，由丙○○自後方抱住戊○○，乙○○則出手毆打戊○○之頭部及身體，致戊○○受有左前額、左前胸及右上肢
    挫傷併四周瘀血等傷害。
二、案經戊○○訴由彰化縣警察局和美分局報告臺灣彰化地方法
    院檢察署檢察官偵查起訴。
    理  由
一、按「除簡式審判程式、簡易程式及第376條第1款、第2款所
    列之罪之案件外，第一審應行合議審判。」，刑事訴訟法第
    284條之1定有明文；本件被告丙○○、乙○○所犯屬刑事訴
    訟法第376條第1款所列之罪，爰依法行獨任審判。又本件有
    關以下所引用被告以外之人於審判外之言詞或書面陳述，而
    不符合刑事訴訟法第159條之1至第159條之4之規定者，公訴
    人及被告均未爭執證據能力，且經本院於審理時當庭直接提
    示而為合法之調查，公訴人、被告2人均未於言詞辯論終結
    前聲明異議，本院審酌前開證據作成或取得之狀況，並無非
    法或不當取證之情事，且亦無顯不可信之情況，故認為適當
    而均得以作為證據，是後述所引用證據依刑事訴訟法第159
    條之5規定，均具有證據能力，合先敘明。
二、訊據被告丙○○固坦認其有於前揭時、地與告訴人戊○○發
    生口角爭執，惟矢口否認有何恐嚇危害安全及傷害之犯行，
    辯稱：其並無為上開恐嚇言語，亦未與其子乙○○一同毆打
    告訴人云云；訊據被告乙○○矢口否認有何傷害犯行，辯稱
    ：其因聽聞爭吵聲而進入屋內查看，僅看見被告丙○○與告
    訴人發生口角，其口頭勸阻後即離開現場，並未毆打告訴人
    云云。經查：
（一）被告丙○○於前揭時、地出言恐嚇告訴人戊○○、被害人
      丁○○○之事實，業據證人即告訴人戊○○於偵查中及本
      院審理時具結證稱：當日其欲進入其祖厝房間搬彈簧床，
      發現房門被鎖，其便質問其兄即被告丙○○為何未經其同
      意鎖門，被告丙○○即稱若太囂張要以汽油將祖厝及其等
      和美住處燒掉，其與其妻丁○○○在場聽聞後均感到害怕
      ，其妻便前往報警等語綦詳（見偵查卷第27頁、本院98年
      7月8日審判筆錄第7頁），核與證人即被害人丁○○○於
      偵查中及本院審理時具結證稱：「我們要去房間拿彈簧床
      回去用，房門鎖住，我先生告訴我大伯要開鎖，我大伯說
      我們在刁難他，如果太囂張，就要潑汽油燒我們的祖厝及
      我和美的家」（見偵查卷第28頁）、「當天我與我先生戊○○要回祖厝搬彈簧床，我們房間的門平常都沒有鎖，但
      丙○○將房門鎖住，我先生就叫丙○○來開鎖，他就說叫
      我們不要太囂張，後來我們就發生口角，丙○○還表示『
      你們不要太囂張，不然我就拿汽油將房子跟你們和美住家
      一起燒掉』，我跟我先生都有聽到，我就覺得很害怕，我
      就趕快跑去報警。我如果不報案，以後我們萬一發生事情
      ，怎麼死的都不知道。」（見本院98年7月8日審判筆錄第
      7 頁）等語相符，參以證人即當日受理證人丁○○○報案
      而到場處理之警員甲○○到庭具結證稱：「當天是丁○○○到派出所來，說他大伯要打他先生，我問她在何處，她
      說在祖厝，我就騎警用機車跟著騎機車的丁○○○到現場
      。我到現場處理時，丁○○○有跟我說他大伯表示要買汽
      油燒房子，我就用臺語跟丙○○說『你不要傻傻的，你放
      火燒房子，萬一燒到別人怎麼辦』等語明確（見本院98年
      7月8日審判筆錄第5頁），本院衡諸證人即告訴人戊○○
      、證人即被害人丁○○○均經具結而為上開證述，當無僅
      因細故即甘冒偽證之重罪風險故為攀誣被告丙○○之理，
      況被告丙○○於本院審理時亦陳稱：其與被告丙○○於案
      發當日有因前述開房門之事發生口角、大聲相罵等語屬實
      （見本院98年8月5日審判筆錄第5頁），則被告丙○○因
      而心生不滿，而為上開恐嚇言語，亦屬合理，是證人即告
      訴人戊○○、證人即被害人丁○○○之前揭證言，應堪憑
      採，被告丙○○之恐嚇犯行，堪以認定。
（二）被告丙○○、乙○○於前揭時、地共同傷害告訴人戊○○
      之事實，業據證人即告訴人戊○○於偵查中及本院審理時
      具結證稱：「他兒子（按指被告乙○○）從我頭上打下去
      ，並打我的手，我就倒下，他們才做罷，丙○○是從後將
      我的身體抱住，他沒有打我，但有叫乙○○把我打死，打
      我的是乙○○」（見偵查卷第27頁）、「我們兩人（按指
      被告丙○○與告訴人戊○○）在吵架，乙○○在外面聽到
      ，乙○○就拿塑膠桶丟過來而且還罵三字經，丙○○就喊
      『打給他死』（臺語），丙○○就從我身後把我抱住，乙○○就用拳頭打我左太陽穴附近，也有打我胸前數拳，我
      就倒地，他們二父子就離開，他們是在房門附近打我」（
      見本院98年7月8日審判筆錄第9頁）等語相符，並有卷附
      告訴人戊○○傷勢照片2張及驗傷診斷書1紙為憑（見偵查
      卷第14頁、第16頁），參諸被告丙○○、乙○○均供稱與
      告訴人戊○○並無仇恨、糾紛等語屬實（見本院98年7月8
      日審判筆錄第11頁），苟非確有其事，證人即告訴人戊○○實無甘冒偽證罪責編造上開情節構陷被告丙○○、乙○○之必要，況被告丙○○、乙○○於警詢、偵查中均曾供
      稱有與告訴人戊○○發生拉扯等語在卷（見偵查卷第9頁
      及反面、第11頁反面、第26頁），則被告2人於肢體衝突
      中出手毆打告訴人致其受傷，亦不悖於常情，被告2人片
      面否認有傷害行為，自難遽信。至證人即到場處理之警員
      甲○○雖於本院審理時證稱：其前往現場處理時，看告訴
      人的外表並無異狀，屋內也沒有打架痕跡，且被告乙○○
      並不在場等語在卷（見本院98年7月8日審判筆錄第5頁）
      ，惟證人即告訴人戊○○業於本院審理時證述：「過一段
      時間警察來處理，警察有勸我們不要吵架，叫我們不要報
      案，我並沒有跟警察說我剛才有被打，我想說我自己忍下
      來就好，我也沒有跟我太太講我被打，但是我晚上好幾天
      都睡不著，因為我會害怕，因為之前丙○○說到要放火燒
      我們而且他們又對外放話，說如果我們回去會把我打得更
      重，所以我覺得還是要報案，所以就先去派出所，但警察
      說要驗傷，所以我們就先去驗傷後再做筆錄。」等語明確
      （見本院98年7月8日審判筆錄第9頁），況依告訴人戊○○所述遭被告2人傷害情節，尚難認現場會有何打架痕跡
      ，而告訴人戊○○之傷勢及受傷部位，亦非顯而易見，且
      被告2人見告訴人倒地即先行離去，亦據證人即告訴人戊○○證述如前，而被告乙○○復供稱其聽聞爭吵聲前往勸
      架後即行離去，是證人甲○○之上開證述，尚難採為有利
      被告2人之認定。
（三）綜上所述，被告2人前開辯稱均顯係事後卸責之詞，不足
      採信。本案事證明確，被告2人之犯行均堪認定，應予依
      法論科。
三、核被告丙○○所為，係犯刑法第305條之恐嚇危害安全罪及
    同法第277條第1項之傷害罪；被告乙○○所為，係犯刑法第
    277條第1項之傷害罪。又按家庭暴力防治法所稱家庭暴力，
    係謂家庭成員間實施身體或精神上不法侵害之行為；而家庭
    暴力罪，則謂家庭成員間故意實施家庭暴力行為而成立其他
    法律所規定之犯罪，家庭暴力防治法第2條第1、2款定有明
    文。查本件被告丙○○、乙○○與告訴人戊○○為四親等內
    旁系血親，被告丙○○與被害人丁○○○為四親等內旁系姻
    親，均為家庭暴力防治法第3條第4款所列之家庭成員關係，
    是被告丙○○上開恐嚇告訴人戊○○、被害人丁○○○之行
    為；被告2人上開傷害告訴人戊○○之行為，核均屬家庭暴
    力防治法第2條第1款所稱之家庭暴力罪。被告2人間就上開
    傷害告訴人戊○○之犯行，有犯意聯絡及行為分擔，為共同
    正犯。被告丙○○以一恐嚇之行為，令同在現場之告訴人戊○○及被害人丁○○○2人心生畏怖，係一行為觸犯數罪名
    ，為想像競合犯，應依刑法第55條規定，論以一恐嚇危害安
    全罪。被告丙○○所犯上開恐嚇危害安全及傷害犯行，犯意
    各別，行為互殊，應予分論併罰。爰審酌被告2人與告訴人
    戊○○、被害人丁○○○有前述親戚關係，不思和睦相處，
    竟為細故爭執，被告丙○○尚且出言恫嚇告訴人戊○○、被
    害人丁○○○，身為晚輩之乙○○並與其父即被告丙○○共
    同傷害告訴人戊○○，被告2人所為均值非難，兼衡被告2人
    之素行、犯罪動機、目的、手段、告訴人戊○○所受傷害及
    被告2人之犯後態度等一切情狀，分別量處如主文所示之刑
    ，並均諭知易科罰金之折算標準，且就被告丙○○部分定其
    應執行刑及諭知易科罰金之折算標準，以示懲儆。
據上論斷，應依刑事訴訟法第299條第1項前段，刑法第28條、第
277條第1項、第305條、第41條第1項前段、第51條第6款，刑法
施行法第1條之1，判決如主文。
本案經檢察官陳茂榮到庭執行職務。
中    華    民    國    98    年    8    月    19    日
                  刑事第二庭         法  官  尚安雅
以上正本證明與原本無異。
如不服本判決，應於收受判決後10日內向本院提出上訴書狀，並
應敘述具體理由；其未敘述上訴理由者，應於上訴期間屆滿後20
日內向本院補提理由書（均須按他造當事人之人數附繕本「切勿
逕送上級法院」）。
告訴人或被害人對於判決如有不服具備理由請求檢察官上訴者，
其上訴期間之計算係以檢察官收受判決正本之日期為準。
中    華    民    國    98    年    8    月    21    日
                                     書記官  許億先
附錄本案論罪科刑法條全文：
中華民國刑法第277條
（普通傷害罪）
傷害人之身體或健康者，處 3 年以下有期徒刑、拘役或 1 千元
以下罰金。
犯前項之罪因而致人於死者，處無期徒刑或 7 年以上有期徒刑；
致重傷者，處3年以上10年以下有期徒刑。
中華民國刑法第305條
（恐嚇危害安全罪）
以加害生命、身體、自由、名譽、財產之事，恐嚇他人致生危害
於安全者，處2年以下有期徒刑、拘役或3百元以下罰金。


司法院資訊處製作；財團法人民間司法改革基金會備份。
